臺灣臺南地方法院刑事判決
111年度交訴字第80號
公  訴  人  臺灣臺南地方檢察署檢察官
被      告  柯閃  



選任辯護人  李慧千律師

上列被告因過失致死案件，經檢察官提起公訴（111年度偵字第6
025號），被告於準備程序時為有罪之陳述，本院告知被告簡式
審判程序之旨，並聽取雙方當事人之意見後，裁定以簡式審判程
序進行，並判決如下：
    主   文
柯閃犯過失致人於死罪，處有期徒刑陸月，如易科罰金，以新臺
幣壹仟元折算壹日。
    判決要旨
經過調查的結果，本院認為被告應負一半以上的過失責任，但考
量被告的年齡，被害人家屬對於量刑的意見，以及被害人主要死
因是未戴安全帽，因此量處可易科罰金的刑罰。
    事實及理由
一、本案的犯罪事實、證據及法律上決定，除了更正及增加以下
    事項之外，其餘都引用起訴書的記載（如附件）：
  1.起訴書犯罪事實部分，原本記載「（柯閃）竟疏未注意及此
    ，即貿然前行」，更正為「（柯閃）竟疏未注意及此，仍保
    持原來速度貿然前行」。
  2.證據部分，增列「被告於本院審理時的自白」，以及本判 
    決以下所列舉證據。

二、雙方都「保持原速」：
　　經過兩度勘驗現場監視器畫面，確認被告和被害人在車禍發
    生前都保持原速（本院卷50、141頁）。被告在警局說她到
    達車禍發生的路口有「放慢車速」（相驗卷21頁），並非實
    情。
　　
三、碰撞情形：
　　①現場圖、被告在地檢署陳述的行車路線以及監視器錄影畫
      面顯示，車禍現場是個類似於Ｔ字型路口，被害人為直行
      車（Ｔ字型的上方橫向），被告則從Ｔ字型下方往上通過路
      口後準備向右行進。且兩車都是前輪擦撞後，被告車在撞
      擊點附近倒地，被害人則向前滑行後倒地（相驗卷33、83
      頁，本院卷49-50頁）。
　　②此外，從監視器錄影畫面、現場圖記載被害人車刮地痕只
      有1.6及2.2公尺，以及照片顯示兩車受損情形都不嚴重（
      相驗卷57-67頁）的情形觀察，被告和被害人都不是在高
      速行駛中擦撞。
　　　
四、被害人主要死因：
　1.檢察官相驗結果，被害人的身體四肢只有左大腿、左背部及
    右上臂有撞傷瘀血等擦挫傷，並無嚴重骨折等傷勢。死亡的
    先行原因是「頭部撞傷」，直接死因則是「顱內出血」（相
    驗卷93-99頁）。由此可知，被害人主要的死亡原因是頭部
    受創。
　2.在監視器錄影檔的畫面中，可以確認被害人並未戴上安全帽
    （本院卷50頁）。所以，被害人在車禍時並未依照道路交通
    安全規則第88條第1項第5款的要求配戴安全帽，因而導致頭
    部因撞擊受傷而死亡。

五、雙方過失程度：
  1.被告方面：
    ①被告的行進路線，接近事發的無號誌交岔路口前，路面劃
      有「停」字，依照道路交通標誌標線號誌設置規則第177
      條的規定，表示「車輛至此必須停車再開」，但根據監視
      器畫面勘驗結果，被告並未於進入路口前先行停車。
    ②被告所行駛的道路是匯入被害人的車道，參考車道進入路
      口前「停」的標字，可以明顯判斷被告所行駛的是「支線
      道」，被害人則是行駛在「幹線道」，依據道路交通安全
      規則第102條第1項第2款「支線道車應暫停讓幹線道車先
      行」的規定，可知被告並未禮讓幹線道的被害人先行。
    ③被告在警局、地檢署及法院都陳述說她在進入路口前「確
      認右側無來車」、「沒有看到（被害人）車」（相驗卷21
      、85頁，本院卷146頁），且她在兩車碰撞前不知道要減
      速，可知她並未採取必要的防止碰撞措施。違反道路交通
      安全規則第94條第3項「汽車行駛時，駕駛人應注意車前
      狀況，並隨時採取必要之安全措施」的規定。
  2.被害人方面：
　　被害人雖然是幹線道車，但根據道路交通安全規則第94條第
    3項的規定，她仍有「注意車前狀況，並隨時採取必要之安
    全措施」的義務。然而被害人也是在未經減速的情況下與被
    告車擦撞，可以判斷她也沒有遵守此項規定。
  3.本院看法：
　　①如果被告依照規定停車並且禮讓被害人車先行通過，如果
      被告和被害人都依照規定保持適度的注意避免碰撞，本件
      憾事是可以避免的。但雙方都在客觀上並無使他們無法注
      意行車安全的情形下，因為欠缺注意而肇事，以致於釀成
      悲劇。
　　②本院衡量上述過失因素，認為被告的過失程度大於被害人
      ，因此認同臺南市車輛行車事故鑑定會鑑定意見書的結論。此
      等過失程度的判斷，將是本案非常重要的量刑因素。
　　
六、量刑說明：
  1.不應該因無法和解賠償損害加重量刑：
　　一個車禍案件被告和告訴人、被害人家屬之間，能不能達成
    民事和解，可能的因素太多。雙方的財力、對於過失和損害
    程度的認知差異、處理爭議事件的態度都是可能的原因。今
    天如果法院只因為雙方無法和解就認為被告犯罪後的態度不
    佳，有時候等於歧視社會經濟地位比較弱勢的人民。以本案
    而言，如果被告是一位財力雄厚的大老闆，她會有足夠的能
    力賠償被害人家屬所提出合理或過高的賠償要求，並因此得
    以獲得法院輕判以及緩刑。因此被告無力滿足被害人家屬關
    於損害賠償的要求，本院不會認為她「犯罪態度不佳」、「
    沒有悔意」，她只是沒有足夠的財力賠償損害。因此本院不
    會也不能以無法成立和解視為車禍案件應該加重量刑的因素
    。
  2.台灣鄉間常有年長者在家鄉騎車自在漫遊，不太理會交通規
    則及號誌，尤其在市場附近更為常見。雖然車速通常不快，
    但因高比例未載安全帽或未穩固戴好安全帽，遇到輕微車禍
    仍可能引發重大傷亡結果。這絕不是值得鼓勵的社會現況，
    也不應該是被告可以藉以減免刑事責任的正當理由，畢竟生
    命健康無價，公部門以及社會都應該努力加以導正。但在量
    刑上，也是法院理應瞭解的社會現況。
  3.被告因為未依規定停車禮讓被害人車，且欠缺應有的注意而
    造成本件車禍，使被害人的子女家人承受難以釋懷的傷痛。
    本院綜合考量⑴上述雙方過失程度（被告應負一半以上過失
    責任）、被害人致死主因在於未載安全帽，再考量被告始終
    承認自己有過失，不迴避調查審判的犯罪後態度，以及她的
    生活情況等等因素。⑵被告在車禍前除了強制險之外，已加
    保責任險，且她的房地已經被害人家屬聲請假扣押足以確保
    部分民事賠償責任。⑶被告的年齡等事項，先以刑法第62條
    前段自首的規定為被告減刑之後，決定量處被告有期徒刑6
    月（可以新臺幣1,000元折抵入獄1日）。
　
七、根據以上的說明，本院依刑事訴訟法第299條第1項前段、第
    273條之1第1項等規定，宣示主文欄所記載的刑罰。
　
八、如不服本件判決，可以在收到判決的20日內，對本院提出上
    訴狀（附影本），向臺灣高等法院臺南分院提起上訴。

中　　華　　民　　國　　111 　年　　8 　　月　　11　　日
　　　　　　　　　刑事第十庭    法　官　陳欽賢
以上正本證明與原本無異。
如不服本判決應於收受本判後20日內向本院提出上訴書狀，並應
敘述具體理由。其未敘述上訴理由者，應於上訴期間屆滿後20日
內向本院補提理由書狀（均須按他造當事人之人數附繕本）「切
勿逕送上級法院」。
  　　　　　　　　　　　　　　　書記官　劉庭君
中　　華　　民　　國　　111 　年　　8 　　月　　11　　日
附錄本案所犯法條全文：
中華民國刑法第276條
因過失致人於死者，處 5 年以下有期徒刑、拘役或 50 萬元以
下罰金。
附件：
臺灣臺南地方檢察署檢察官起訴書
                                     111年度偵字第6025號
　　被　　　告　柯閃　　

上列被告因過失致死案件，業經偵查終結，認應提起公訴，茲將
犯罪事實及證據並所犯法條分敘如下：
　　　　犯罪事實
一、柯閃於民國110年11月18日上午，騎乘車牌號碼000-000號普
    通重型機車，沿臺南市○○區○○街00號及99巷間之市區道路由
    西往東方向行駛，於同日10時48分許，行經該道路與建國街之
    交岔路口時，本應注意行經劃設有「停」字標字之無號誌交岔
    路口，支線道車應暫停讓幹線道直行車先行，而依當時天候晴、日
    間自然光線、柏油路面乾燥、無缺陷、無障礙物、視距良好等
    情形，並無不能注意之情事，竟疏未注意及此，即貿然前行。
    適陳秀月騎乘車牌號碼000-0000號普通重型機車，沿建國街由
    南往北方向駛至，亦疏未注意行經無號誌交岔路口，應減速慢
    行且注意車前狀況，即貿然前行，雙方因煞避不及而碰撞肇事，
    致陳秀月人車倒地後，受有外傷性腦出血、中樞衰竭之傷害
    ，經送醫後，仍於同年月23日不治死亡。
二、嗣柯閃於未被發覺犯罪前，向至現場處理之員警，當場承認
    為肇事人而自首，並接受裁判。
三、案經本檢察官自動檢舉簽分及陳秀月之女趙婉如告訴偵辦。
　　　　證據並所犯法條
一、證據清單暨待證事實
編號 證據名稱 待證事實 1 被告柯閃於偵查中之供述 坦承全部犯罪事實不諱。 2 被害人趙文俊、告訴人趙婉如之指訴 被害人陳秀月於事故後，受有 如事實欄一、所載傷勢並死亡 之事實。  奇美醫療財團法人奇美醫院診斷證明書、本署相驗屍體證明書、檢驗報告書、相驗照片各1份  3 道路交通事故現場圖、道 路交通事故調查報告表㈠ ㈡各1份、現場暨車損照 片21張、監視器畫面翻拍 照片4張 ㈠本件事故現場狀況，A、B兩車行進方向、肇事後位置與受損情形。 ㈡被告肇事時，客觀上並無不能注意之情事。 4 臺南市車輛行車事故鑑定 會南鑑0000000案鑑定意 見書1份 ㈠被告支線道車未讓幹線道車先行，為肇事主因之事實。 ㈡被害人陳秀月無號誌路口，未注意車前狀況，未減速慢行，為肇事次因之事實。 
二、論罪說明：
  ㈠核被告柯閃所為，係犯刑法第276條之過失致人於死罪嫌。
  ㈡又被告犯罪後，於該管公務員發覺前留於肇事現場，並於警方
    前往處理時，自承為肇事人，有臺南市政府警察局麻豆分局
    交通分隊道路交通事故肇事人自首情形紀錄表1紙附卷可參，請
    依刑法第62條本文規定，減輕其刑。
三、依刑事訴訟法第251條第1項提起公訴。
　　此　致
臺灣臺南地方法院
中　　華　　民　　國　 111　　年　　3 　　月　　14　　日
　　                          檢察官  粟  威  穆
中　　華　　民　　國　 111　　年　　3 　　月　　18　　日
　　                          書記官  楊  娟  娟